臺灣高等法院民事裁定　　　96年度訴易字第5號
原　　　告　美吉生電化商品有限公司
　　　　　　積成企業股份有限公司
上二人共同
法定代理人　丁○○
被　　　告　甲○○
　　　　　　丙○○
上　一　人
訴訟代理人　乙○○
上列當事人間侵權行為損害賠償事件，本院於96年4月4日言詞辯
論終結，裁定如下：
    主      文
原告之訴駁回。
訴訟費用由原告負擔。
    事實及理由
一、原告起訴主張：被告丙○○之子乙○○前於民國85年11月1
    日，與原告簽訂寄賣合約，由乙○○在嘉義縣民雄鄉福樂村
    埤角197號代為出售冷氣機、冰箱、洗衣機 、冰櫃等家電產
    品，售價由原告訂定，售價超過委託定價時，該超過部分為
    乙○○之酬勞，約定每月25日結帳 ，次月6日前乙○○須將
    貨款繳交原告，乙○○並因原告公司代表人丁○○之要求，
    邀其父即被告丙○○擔任連帶保證人，以其所有坐落嘉義縣
    民雄鄉○○段好收小段236地號 ，持分四分之一之土地 (下
    稱系爭土地) ，擔保乙○○按期支付貨款。惟因乙○○未依
    約定繳交貨款，丁○○又催討無著 ，乃於86年6月間代表原
    告向台灣嘉義地方法院聲請核發支付命令，台灣嘉義地方法
    院於86年6月23日支付命令丙○○ 、乙○○應向原告連帶清
    償新台幣 （下同）844,296元及自支付命令送達之翌日起算
    之法定遲延利息。被告丙○○為免系爭土地遭查封拍賣，乃
    與其女婿即被告甲○○共同基於使公務員登載不實之概括犯
    意聯絡，明知兩人間並無400萬元之借貸關係 ，以此不實之
    400 萬元債權 ，於86年6月27日向嘉義縣大林地政事務所聲
    請就系爭土地為抵押權設定登記，使嘉義縣大林地政事務所
    之公務員於翌日即同年月28日 ，將系爭土地設定400萬元抵
    押權與甲○○之不實事項登載於職務上所掌管之公文書。嗣
    原告與丙○○、乙○○就上開貨款成立訴訟上和解，丙○○
    、乙○○應連帶給付原告274,021元及自86年7月1日起至清
    償日止按年息5%計算之利息，詎丙○○、乙○○未依和解契
    約履行，原告乃向法院聲請強制執行查封系爭土地，惟因該
    土地已登記400萬元抵押權與被告甲○○ ，故經法院四次拍
    賣均未拍定，債權人撤回執行，法院通知丙○○撤銷查封後
    ，被告丙○○為免系爭土地再遭查封拍賣，再度與被告甲○
    ○共同以明知不實之「買賣」為原因，向嘉義縣大林地政事
    務所聲請土地移轉登記 ，使該地政事務所之公務員於91年2
    月7日將系爭土地移轉登記予被告甲○○ 。被告二人共同以
    明知不實之事項，使公務員登載於職務所掌之公文書，將系
    爭土地設定抵押權及過戶，致原告受有上開債權無從獲償之
    損害，自應就原告所受損害負連帶賠償責任。爰依侵權行為
    之法律關係，聲明請求被告連帶給付原告274,021元 ，及自
    86年7月1日起至清償日止，按年息5%計算之利息，並按每百
    元日息百分之五計算之違約金等語。
二、被告則以：伊否認有侵權行為，縱認伊有使公務員登載不實
    之行為，惟依原告法定代理人丁○○所提供之土地謄本，其
    列印日期既為93年9月23日 ，即原告斯時已知悉侵權行為，
    乃遲至95年10月25日始提起刑事附帶民事賠償，已超過二年
    時效。又原告自陳受有前開損害，然迄未闡明請求權依據，
    亦未證明其損害之原由，渠等間因果關係為何，均未見原告
    舉證證明，原告之請求實無理由 。且系爭274,021元債務與
    被告甲○○無關，被告甲○○亦無受有利益，原告提起刑事
    附帶民事與法不合。退步言，利息請求權為5年，超過5年部
    分之利息時效已消滅等語，資為抗辯。並答辯聲明：原告之
    訴駁回。
三、按因犯罪而受損害之人，依刑事訴訟法第四百八十七條之規
    定，得於刑事訴訟程序附帶提起民事訴訟，對於被告及依民
    法負損害賠償責任之人請求回復其損害，故附帶民事訴訟原
    告，為因犯罪而受損害之人。稱因犯罪而受損害之人，並不
    以直接為限，即間接受害亦包括在內。但必其個人私權，係
    因其起訴之犯罪事實之侵害，故生損害者始得提起。 (最高
    法院二十六年鄂附字第二二號) ，若其損害，並非因加害人
    之犯罪行為所致，則不得以附帶民事訴訟請求賠償。經查：
    原告依侵權行為之法律關係，提起本件附帶民事訴訟，無非
    以：原告與被告丙○○及訴外人乙○○就上開貨款成立訴訟
    上和解，被告丙○○ 、乙○○應連帶給付原告274,021元本
    息，渠等未依和解契約履行，原告乃向法院聲請強制執行查
    封被告丙○○所有系爭土地，惟因丙○○將系爭土地虛偽設
    定400萬元抵押權與被告甲○○ ，故經法院四次拍賣均未拍
    定，債權人撤回執行，法院通知丙○○撤銷查封後，被告丙
    ○○為免系爭土地再遭查封拍賣，再度與被告甲○○共同以
    明知不實之「買賣」為原因，向嘉義縣大林地政事務所聲請
    土地移轉登記，使該地政事務所之公務員於91年2月7日將系
    爭土地移轉登記予被告甲○○。被告二人共同以明知不實之
    事項，使公務員登載於職務所掌之公文書，將系爭土地設定
    抵押權及過戶，致原告受有上開債權無從獲償之損害，其使
    公務員登載不實罪，業經法院判刑確定，自應就原告所受損
    害負連帶賠償責任，爰依侵權行為之法律關係，請求被告連
    帶給付原告274,021元本息等語 。依原告所主張之起訴事實
    ，被告使公務員登載不實罪，雖係犯罪，惟其應行返還貨款
    本息之債務，並非因被告犯罪而生之損害，縱其強制執行結
    果，債權無法受滿足，非不得另行提起民事訴訟，然依首揭
    之說明，原告要不得於被告偽造文書之刑事程序中提起附帶
    民事訴訟 (最高法院六十年台上字第六三三號判例參照)。
    又刑事庭移送民事庭之附帶民事訴訟，僅移送前之訴訟行為
    準用關於刑事訴訟之規定，若移送後之訴訟程序，則應適用
    民事訴訟法，此觀刑事訴訟法第四百九十條及其但書之規定
    自明，故移送民事庭之附帶民事訴訟，縱其移送前提起此項
    訴訟，不合刑事訴訟法第四百八十七條所定之要件，而有同
    法第五百零二條第一項關於訴之不合法之規定情形時，但其
    移送後之訴訟程序，既應適用民事訴訟法，即屬同法第二百
    四十九條第一項第六款所謂起訴不備其他要件，仍應依該條
    項款之規定，以裁定駁回之 (最高法院四十四年台抗字第四
    號判例參照) ，從而，原告提起本件附帶民事訴訟，為不合
    法，應裁定駁回之。
四、據上論結，本件原告之訴為不合法，爰依法裁定如主文。
中　　華　　民　　國　　96　　年　　4 　　月　　18　　日
                    民事第十二庭
                        審判長法  官  張宗權
                              法  官  王麗莉
                              法　官　陳永昌
正本係照原本作成。
不得抗告。
中　　華　　民　　國　　96　　年　　4 　　月　　20　　日
                              書記官  劉美垣
